臺灣屏東地方法院刑事判決　　　　　　　 96年度易字第850號
公　訴　人　臺灣屏東地方法院檢察署檢察官
被　　　告　丙○○
　　　　　　　　　　現於屏東監獄竹田分監
上列被告因強制罪案件，經檢察官提起公訴（95年度偵字第7290
號），被告於本院準備程序中就被訴事實為有罪之陳述，經本院
裁定進行簡式審判程序，本院判決如下：
    主  文
丙○○共同以強暴使人行無義務之事，處有期徒刑肆月，減為有
期徒刑貳月，如易科罰金，以銀元參佰元即新台幣玖佰元折算壹
日。
    事  實
一、丙○○係「財團法人私立六合老人養護中心」（下稱六合養
    護中心）之董事，而丁○○係向「六合養護中心」承租屏東
    縣屏東市○○路○ 段96號建物，經營「屏東縣私立真善美老
    人養護中心」（下稱真善美養護中心）之負責人。丙○○為
    了與丁○○商討真善美養護中心租金一事，於民國95年4 月
    2 日15時許，竟夥同4 、5 名真實姓名年籍不詳之成年男子
    基於共同妨害自由及傷害之犯意聯絡，分持木質球棒，前往
    「真善美養護中心」找丁○○，先在該中心1 樓大廳內，以
    球棒毆打丁○○之員工乙○○背部（乙○○傷害部分未據告
    訴），之後，再要求丁○○到真善美養護中心之辦公室，一
    起協議如何支付租金債務，討論過程中，由同行之男子以煙
    灰缸丟擲丁○○頭部，對丁○○加以施壓，導致丁○○的頭
    部挫傷（傷害部分業經丁○○撤回告訴），丁○○因而迫於
    無奈簽發6 張本票，面額總計（新台幣）100 萬元，再由乙○○背書後，將該6 張本票交給丙○○收受，使丁○○及乙○○行無義務之事。
二、案經丁○○訴請台灣屏東地方法院檢察署檢察官偵查起訴。
    理  由
一、本件被告所犯係死刑、無期徒刑、最輕本刑為3 年以上有期
    徒刑以外之罪，其等於本院準備程序中就被訴事實為有罪之
    陳述，經審判長告知被告簡式審判程序之旨，並聽取公訴人
    、被告之意見後，由本院依刑事訴訟法第273 條之1 第1項
    規定，裁定進行簡式審判程序，先予敘明。
二、經查，上開犯罪事實，業據被告坦承不諱，並經證人丁○○
    、林玉環、乙○○於偵查中證述明確，經核證人上開證述與
    被告之自白大致相符，從而，本件事證明確，被告罪行洵堪
    認定。
三、新舊法比較：
    被告行為後，刑法於94年1 月7 日修正通過，於94年2 月2
    日公布，並於95年7 月1 日施行。按行為後法律有變更者，
    適用行為時之法律，但行為後之法律有利於行為人者，適用
    最有利於行為人之法律，現行刑法第2 條第1 項定有明文。
    此條規定乃與刑法第1 條罪刑法定主義契合，而貫徹法律禁
    止溯及既往原則，係規範行為後法律變更所生新舊法律比較
    適用之準據法，是刑法第2 條本身雖經修正，但刑法第2 條
    既屬適用法律之準據法，本身尚無比較新舊法之問題，應一
    律適用裁判時之現行刑法第2 條規定以決定適用之刑罰法律
    。又本次刑法修正之比較新舊法，應就罪刑有關之共犯、未
    遂犯、想像競合犯、牽連犯、連續犯、結合犯，以及累犯加
    重、自首減輕暨其他法定加減原因（如身分加減）與加減例
    等一切情形，綜其全部罪刑之結果而為比較（最高法院95年
    5 月23日95年度第8 次刑庭會議決議參照）。經查：
  (一)關於法定罰金刑部分，修正後刑法第33條第5 款規定「罰金
    ：新臺幣1 千元以上，以百元計算之」，與修正前刑法第33
    條第5 款規定「罰金：1 元以上」不同，經比較新舊法結果
    ，以舊法較有利於被告，故依刑法第2 條第1 項前段規定，
    本案關於法定刑罰金部分，自應適用行為時之法律即修正前
    刑法第33條第5 款規定科處（依最高法院95年台上字第6958
    號、7024號判決要旨，此部分修正應比較新舊法）。
  (二)又修正後刑法第41條第1 項有關易科罰金折算標準，由修正
    前所規定「得以1 元以上3 元以下折算一日」提高為「以新
    臺幣1,000 元、2,00 0元、3,000 元折算一日」，並刪除「
    因身體、教育、職業或家庭之關係，執行顯有困難者」之條
    件，第2 項增訂「前項規定於數罪併罰，其應執行之刑未逾
    6 月者，亦適用之」；而修正前刑法第41條第1 項之折算標
    準，係以1 元以上3 元以下折算一日，依修正前罰金罰鍰提
    高標準條例第2 條規定，就其原定數額提高為100 倍折算1
    日（經折算為新臺幣後，應以新臺幣300 元以下900 元以上
    折算1 日），故關於易科罰金之折算標準，顯以修正前之折
    算標準對被告較有利。
  (三)經整體綜合比較之結果，以行為時之上開法律有利於被告，
    依修正後刑法第2 條第1 項前段之規定，均應適用行為時之
    法律。
四、核被告所為，係犯刑法第304 條第1 項以強暴使人行使無義
    務罪。被告與4 、5 名真實姓名年籍不詳之成年男子間，就
    上開犯行，有犯意聯絡及行為分擔，為共同正犯。被告以一
    強暴行為，使被害人丁○○及乙○○行無義務之事，為一行
    為觸犯數罪名，從一重之刑法第304 條第1 項以強暴使人行
    使無義務罪處斷。爰審酌被告僅因商討真善美養護中心租金
    問題而與被害人丁○○及乙○○發生糾紛，即夥同4 、5 名
    真實姓名年籍不詳之成年男子，以煙灰缸丟擲丁○○頭部，
    對丁○○加以施壓，導致丁○○的頭部挫傷，丁○○因而迫
    於無奈簽發6 張本票，面額總計100 萬元，再由乙○○背書
    後，將該6 張本票交給丙○○收受，使丁○○及乙○○行無
    義務之事，實屬不該，惟被告犯罪後已與被害人丁○○達成
    和解，且坦承犯行，犯後態度良好等一切情狀，量處如主文
    所示之刑。又被告犯罪後，中華民國九十六年罪犯減刑條例
    業於96年6 月15日修正公布，並於96年7 月16日起施行，而
    被告上開犯罪時點，係在96年4 月24日之前，且所犯之罪核
    與該條例第2 條第1 項之規定相符，復無同條例第3 條限制
    減刑之除外情事存在，爰依該條例第2 條第1 項第3 款規定
    ，減其上開宣告刑期二分之一，並均諭知易科罰金之折算標
    準。
據上論斷，應依刑事訴訟法第第284 條之1 、第299 條，刑法第
2 條第1 項、第304 條第1 項、第28條、第55條、第41條第1 項
前段（修正前），中華民國九十六年罪犯減刑條例第2 條第1 項
第3 款、第7 條，修正前罰金罰鍰提高標準條例第2 條，刑法施
行法第1 條之1 ，逕以簡易判決如主文。
本案經檢察官甲○○到庭執行職務
中　　華　　民　　國　　96　　年　　12　　月　　10　　日
                  刑事第四庭    法  官  王炳人
以上正本證明與原本無異。
如不服本判決應於收受本判決送達後十日內向本院提出上訴書狀，
其未敘述上訴理由者，並得於提起上訴後十日內向本院補提理由
書狀（均須按他造當事人之人數附繕本）「切勿逕送上級法院」
中　　華　　民　　國　　96　　年　　12　　月　　10　　日
                                書記官  潘豐益
附錄本判決論罪科刑法條全文
中華民國刑法第304條第1項
（強制罪）
以強暴、脅迫使人行無義務之事或妨害人行使權利者，處 3 年
以下有期徒刑、拘役或 3 百元以下罰金。
